# 求助陈老师：关于新收入准则下收入确认的问题

提问人：leehb0312 时间：2019-08-14 20:48:49
陈老师，您好：
首先感谢陈老师一直以来的解答，我知道这次问题有点长，但实在不知该如何判断这个合同，烦请指点迷津，给个思路，谢谢！
公司销售医疗设备单独售价 100 万/台，医疗试剂单独售价 1000 元/支，为开拓新的新客户，针对新客户制定如下二种销售合同：低价设备高价耗材方式：合同期为 5 年，医疗设备合同价 50 万/台，医疗试剂加价30%-70%并规定每年销售量需达到 200 支， 5 年 1000 支，如果客户没有达到采购量需返还设备差价 50 万元。公司判断客户 5 年很可能达到采购量，根据1000 支试剂量计算，如果按照单独售价计算合同总金额为 200 万元，如果按照（ 1 ） 50 万设备，试剂加价30%，合同总金额 180 万（ 2 ） 50 万设备，试剂加价 50%，合同总金额 200 万（ 3 ） 50 万设备，试剂加价 70%，合同总金额 220 万
问题： 1 、设备的收入是否可按 50 万确认？ 2 、如果设备不能按 50 万确认的话，是否可以理解为：设备的销售类似分期收款方式，首年支付 50 万，剩余款项通过后续每年试剂的溢价部分来收回，因为后续试剂采购量是变动的，这部分视作设备交易价格的可变对价。根据合同如果客户未达到采购量需补差价等情况分析，合同开始日公司能够合理估计采购量很可能达到标准并按 1000 支来计算，并分别按如下处理：（ 1 ）试剂加价 30%（即 1300元/支）：合同估算总金额 180 万与按单独售价计算的金额 200 万，少 20万，视作合同折扣，并按设备和实际的单独售价进行分摊（设备 100 万，试剂 1000 支的金额 100 万），设备交易价格 90 万（100-10），在设备将控制权转移客户时：借：应收账款 50 万借：合同资产-设备 40 万贷：收入 90 万；试剂分摊折扣 10 万，相应单价变为 900 元/支（ 90 万/1000），在每年交付（控制权转移）时确认收入，借：应收账款-试剂 900 实际数量贷：收入；借：应收账款-设备 400 实际数量贷：合同资产-设备；每年年末重新预估采购量情况。上述处理方法和采用的依据是否可行？如果最后一年实际的试剂采购金额大于或小于 180 万，差额部分是否按交易价格在当年度对设备收入进项调整？（ 2 ）试剂加价 50%（即 1500 元/支）：按上述方法，设备确认 100 万收入，试剂按 1000 元/支确认收入，溢价 500 元部分作为合同资产-设备的收回？（ 3 ）试剂加价 70%：这时合同总金额会超过按交易价格计算的金额 20 万，这个也需要分摊至设备和试剂嘛？是否需要看做设备分期收款存在重大融资成分， 20 万作为未确认融资收益（公司本身没有这样的意图）？

回答人：chenyiwei
此问题涉及可变对价分摊问题。根据新收入准则第二十四条，对于可变对价及可变对价的后续变动额，企业应当将其分摊至与之相关的一项或多项履约义务，或者分摊至构成单项履约义务的一系列可明确区分商品中的一项或多项商品。对于已履行的履约义务，其分摊的可变对价后续变动额应当调整变动当期的收入。
如果同时满足下列两项条件，则企业应将可变对价及可变对价的后续变动全部分摊至与之相关的某项履约义务或构成单项履约义务的一系列可明确区分商品中的某项商品：
（ 1 ）可变对价的条款专门针对企业为履行该履约义务或转让该可明确区分的商品所作的努力（或履行该履约义务或转让该可明确区分的商品所导致的特定结果）；
（ 2 ）在考虑合同中的全部履约义务及支付条款后，将对价的可变金额全部分摊至该履约义务或可明确区分的商品符合分摊交易价格的目标。
就本案例而言，直接按名义标价 50 万元作为设备的销售收入确定是不合适的。本案例中如果对试剂销售量的最佳估计数就是 1000 支，则你的处理意见（ 1 ）（ 2 ）基本合理。对于（ 3 ），合同总金额会超过按交易价格计算的金额 20 万，也应分摊至设备和试剂，以体现一贯性原则。